臺灣士林地方法院刑事判決
111年度審易字第969號
公  訴  人  臺灣士林地方檢察署檢察官黃子宜  
被      告  郭昶成


上列被告因詐欺案件，經檢察官提起公訴（110 年度偵字第1950
7 號），被告於本院準備程序中就被訴事實為有罪之陳述，經本
院合議庭裁定由受命法官獨任進行簡式審判程序後，茲判決如下
：
    主  文
郭昶成犯刑法第三百三十九條第一項之詐欺取財罪，處有期徒刑
參月，如易科罰金，以新臺幣壹仟元折算壹日，未扣案之犯罪所
得新臺幣貳萬伍仟參佰捌拾元沒收，於全部或一部不能沒收或不
宜執行沒收時，追徵其價額；又犯刑法第三百三十九條第一項之
詐欺取財罪，處有期徒刑陸月，如易科罰金，以新臺幣壹仟元折
算壹日，未扣案之犯罪所得新臺幣壹拾捌萬貳仟貳佰肆拾伍元沒
收，於全部或一部不能沒收或不宜執行沒收時，追徵其價額；應
執行有期徒刑柒月，如易科罰金，以新臺幣壹仟元折算壹日，沒
收、追徵部分，併執行之。
    事實及理由
一、本件犯罪事實及證據，除證據部分補充「被告郭昶成於本院
    準備程序中及審理時之自白」外，其餘均引用附件起訴書之
    記載。
二、論罪科刑部分：
  ㈠核被告所為，均係犯刑法第339 條第1 項之詐欺取財罪。林
    易穎先透過謝育善介紹，向被告訂購4 台液晶電視，並委由
    謝育善匯出訂金後，雖又自民國110 年4 月9 日起至同年4 
     月10日止，接續匯出如起訴書附表所示之5 筆匯款，然此
    次被告係基於同一個交易機會，透過網路持續與林易穎洽談
    ，進而與林易穎先後議定出售如起訴書附表所示商品，並陸
    續收受林易穎之前開5 筆匯款，此並有雙方之對話紀錄1 份
    在卷可考（偵查卷第31頁至第74頁），是被告主觀上應係基
    於1 個單一之詐欺犯意，而反覆對林易穎施詐，侵害林易穎
    之財產法益，期間雙方接洽、下訂、匯款的時間又均甚密接
    ，外觀上難以分割，故應包括地予以一次性評價，較為合理
    ，被告此部分犯行為接續犯，僅論以一罪，即為已足；檢察
    官認係數罪，依上說明，尚不可採，附此敘明。
  ㈡被告於110 年4 月8 日，收受林易穎透過謝育善匯款之該次
    詐欺取財犯行，係以1 行為同時詐欺謝育善、林易穎2 人，
    而觸犯兩個詐欺取財罪，此部分為想像競合犯，應依刑法第
    55條規定處斷。　　
　㈢按此計算，被告前後詐騙林易穎，係犯兩個詐欺取財罪，而
　　據林易穎在警詢中所述（偵查卷第9 頁），其係透過謝育善
    介紹，先與被告及謝育善透過LINE的三方通話，向被告訂購
    4 台液晶電視，並委由謝育善匯出訂金後，再自行與被告接
    洽，訂購如起訴書附表所示之商品，並再匯款予被告，據此
    推之，被告在佯裝接受林易穎之第一次4 台液晶電視訂單，
    並由謝育善完成匯款後，該次之交易行為（即詐欺犯罪）即
    已既遂，爾後方有第二次接續詐欺林易穎數次匯款之犯行，
    兩者在客觀上可以依其行為外觀，分開評價，更參以被告在
    接受第一次交易時，主觀上應無從預期林易穎會隨即再次向
    其訂購商品，足認其兩次詐欺犯罪係分別起意，是其所犯上
    開2 罪，應分論併罰。
　㈣爰審酌被告行騙他人，究其犯罪之動機、目的，衡情不外缺
    錢花用所致，並無特別可憫，林易穎因此受害，遭騙之金額
    共計新臺幣（下同）218845 元，而被告犯後雖坦承犯行，
    並已返還5000元給林易穎（偵查卷第21頁、第74頁），惟餘
    款則仍未返還，亦未能與林易穎、謝育善達成和解，另斟酌
    被告之年齡智識、生活經驗、家庭狀況與其他一切情狀，分
    別量處如主文所示之刑，再合併定其執行刑，並均諭知易科
    罰金之折算標準，以示懲儆。
三、沒收與追徵：
　　被告2 次詐騙之犯罪所得分別為25380 元、187245 元，除
    後者已返還其中5000元給林易穎，此如前述，依刑法第38條
    之1 第5 項規定，毋庸宣告沒收外，尚餘25380 元、182245
    元未還，雙方亦未達成和解，故前述兩筆未還餘款，應依刑
    法第38條之1 第1 項前段、第3 項規定，分別在其各次詐欺
    犯罪之處罰主文項下，諭知沒收該次之犯罪所得，於全部或
    一部不能沒收或不宜執行沒收時，追徵其價額；林易穎並得
    依刑事訴訟法第473 條第1 項規定，於裁判確定後1 年內，
    向檢察官聲請發還已沒收之前開犯罪所得，或給付其變價，
    併此敘明。被告經宣告多次沒收，依刑法第40條之2 第1 項
    規定，併執行之。
據上論斷，應依刑事訴訟法第273 條之1 第1 項、第299 條第1 
 項前段、第310 條之2 、第454 條，刑法第339 條第1 項、第5
5條、第41條第1 項前段、第8 項、第51條第5 款、第38條之1 
第1 項前段、第3 項、第40條之2 第1 項，刑法施行法第1 條之
1  第1 項，判決如主文。
本案經檢察官林在培到庭執行職務
中　　華　　民　　國　　111 　年　　8 　　月　　29　　日
　　　　　　　    刑事第九庭法  官  陳彥宏  
以上正本證明與原本無異。
如不服本判決應於收受送達後20日內向本院提出上訴書狀，並應
敘述具體理由。其未敘述上訴理由者，應於上訴期間屆滿後20 
日內向本院補提理由書 (均須按他造當事人之人數附繕本 )「切
勿逕送上級法院」。
因疫情而遲誤不變期間，得向法院聲請回復原狀。　
                        　　書記官  李文瑜
中　　華　　民　　國　　111 　年　　8 　　月　　29　　日
附錄本案論罪科刑法條：
中華民國刑法第339條
意圖為自己或第三人不法之所有，以詐術使人將本人或第三人之
物交付者，處五年以下有期徒刑、拘役或科或併科五十萬元以下
罰金。
以前項方法得財產上不法之利益或使第三人得之者，亦同。
前二項之未遂犯罰之。